臺灣新竹地方法院民事裁定  
110年度監宣字第138號
聲  請  人  黃貝銀  
（下稱聲請人）        
相  對  人  邱嘉真  
（下稱相對人）        
關  係  人  邱紹光  

            邱晉閔  

上列聲請人聲請監護宣告事件，本院裁定如下：
    主  文
一、宣告邱嘉真（女，民國00年00月00日生，身分證統一編號：
    Z000000000號）為受輔助宣告之人。
二、選定黃貝銀（女，民國00年0月00日生，身分證統一編號：Z
    000000000號）為受輔助宣告之人邱嘉真之輔助人。
三、受輔助宣告之人邱嘉真為如附表所示之行為，均應經輔助人
    同意。
四、聲請程序費用由受輔助宣告之人邱嘉真負擔。
    理  由
一、聲請意旨略以：聲請人係相對人之母。相對人因思覺失調精
    神疾病之原因，雖送醫診治仍不見起色，近日甚且已因精神
    障礙或其他心智缺陷，致不能為意思表示或受意思表示，或
    辨識其意思表示之效果，爰依法聲請宣告相對人為受監護宣
    告之人，並請指定聲請人為其監護人，另指定關係人邱紹光
    為會同開具財產清冊之人，若相對人尚未達可宣告監護之程
    度，則另為輔助宣告之聲請，並請指定聲請人為其輔助人，
    另指定關係人邱紹光為會同開具財產清冊之人等語。並提出
    願任監護人及會同開具財產清冊之人同意書、親屬系統表、
    戶籍謄本、國立臺灣大學醫學院附設醫院新竹台大分院生醫
    醫院診斷證明書等件為證（聲請人原主要係聲請為監護宣告
    ，嗣依鑑定結果認為相對人僅達輔助宣告程度，本件即改為
    聲請輔助宣告）。
二、按對於因精神障礙或其他心智缺陷，致不能為意思表示或受
    意思表示，或不能辨識其意思表示之效果者，法院得因本人
    、配偶、四親等內之親屬、最近一年有同居事實之其他親屬
    、檢察官、主管機關或社會福利機構之聲請，為監護之宣告
    ；對於因精神障礙或其他心智缺陷，致其為意思表示或受意
    思表示，或辨識其意思表示效果之能力，顯有不足者，法院
    得因本人、配偶、四親等內之親屬、最近一年有同居事實之
    其他親屬、檢察官、主管機關或社會福利機構之聲請，為輔
    助之宣告，民法第14條第1項、第15條之1第1 項分別定有明
    文。又按法院對於監護宣告之聲請，認為未達應受監護宣告
    之程度，而有輔助宣告之原因者，得依聲請或依職權以裁定
    為輔助之宣告。法院為前項裁定前，應使聲請人及受輔助宣
    告之人有陳述意見之機會，家事事件法第174條第1 項、第2
    項定有明文。
三、查本件聲請人為相對人之母親，有聲請人提出之戶籍謄本及
    親屬系統表附卷可憑，聲請人為有權提起本件聲請之人，堪
    可認定。又本院於110年5月13日由鑑定人即國立台灣大學醫
    學院附設新竹台大分院生醫醫院蔡昇諭醫師就相對人之現況
    為鑑定。參酌鑑定人就相對人所為之鑑定結果略謂：綜合相
    對人過去之生活史、疾病史、精神狀態檢查結果顯示，相對
    人自108年4月後出現認知功能下降，無法專注，記憶力變差
    ，判斷力受損，工作無法持續，陸續出現被不明人士要求辦
    理結婚登記和給予金錢等危害個人金錢和法律安全之情事，
    合併出現幻聽，怪異妄想及行為，根據臨床所見與病歷記載
    ，診斷為思覺失調症，經過治療迄今，仍有殘餘症狀，現實
    感不佳。足見相對人高階認知思考有困難，短期記憶力有障
    礙。雖然簡單之個人自理、清潔工作，離家較遠或較為陌生
    之生活事務可以自行獨立處理，但難於單獨與他人關係就法
    律和金錢事務做出合適判斷。相對人計畫與組織方面之功能
    亦不佳，無法做出完整詳細之經濟活動之意思表示，而且也
    難於維持其意思表示之記憶，因此即使其目前具備即時之簡
    單意思表示之能力，亦已難於達成社會交易之效果，其法律
    事務上為意思表示之能力顯有不足。相對人可接受辨識單純
    的訊息、理解較不複雜之外界環境狀況，但是相對人無法瞭
    解稍微複雜之法律事務或文件，其記憶力與判斷力難於保留
    其與他人互動之資訊，亦已難於達成社會交易之效果，其法
    律事務上為意思表示知能力顯有不足。最後，相對人評價行
    為後果，其記憶力難以保留多樣複雜之資訊以進行判斷，不
    僅較複雜之生活事務之辨識困難，對於法律事務上意思表示
    效果之辨識，亦經常有困難，已難於達成社會交易之效果，
    其法律事務上為意思表示之能力顯有不足。因此，相對人目
    前雖仍能夠從事簡單有限之日常活動，其為意思表示、受意
    思表示及辨識其意思表示效果之能力，皆明顯不足，其財務
    管理及處理複雜生活事務之能力均有欠缺，若無人協助決定
    或執行法律及財務管理行為，對自身相關事務顯無法為妥善
    之處理等語，有該醫院110年6月1日新竹台大分院精字第110
    0005322號函暨檢附之精神鑑定報告書附卷為憑，並有聲請
    人提出之上揭診斷證明書在卷可參，是相對人目前僅達至可
    為輔助宣告，尚未到達監護宣告之程度甚明。是以，堪認聲
    請人因精神障礙之影響，致其為意思表示、受意思表示及辨
    識其意思表示效果之能力，均顯有不足，而有輔助宣告之原
    因，聲請人變更聲請對相對人為輔助宣告為有理由，應予准
    許。
四、按受輔助宣告之人，應置輔助人；法院為輔助之宣告時，應
    依職權就配偶、四親等內之親屬、最近一年有同居事實之其
    他親屬、主管機關、社會福利機構或其他適當之人選定一人
    或數人為輔助人；法院選定輔助人時，應依受輔助宣告之人
    之最佳利益，優先考量受輔助宣告之人之意見，審酌一切情
    狀，並注意下列事項：一、受輔助宣告之人之身心狀態與生
    活及財產狀況。二、受輔助宣告之人與其配偶、子女或其他
    共同生活之人間之情感狀況。三、輔助人之職業、經歷、意
    見及其與受輔助宣告之人之利害關係。四、法人為輔助人時
    ，其事業之種類與內容，法人及其代表人與受輔助宣告之人
    之利害關係，民法第1113條之1第1項及同條第2項準用第111
    1條、第1111條之1分別定有明文。本件聲請人為相對人之母
    親，關係人邱紹光、邱晉閔分別為相對人之父親、胞兄，相
    對人未婚、無子女，聲請人、關係人邱紹光、邱晉閔均同意
    本件聲請，且同意由聲請人任相對人之輔助人等情，此經聲
    請人、關係人邱紹光、邱晉閔等人當庭陳明在卷（見本院11
    0年7月14日筆錄），並有同意書、親屬系統表等件在卷可稽
    ，是認本件由聲請人任相對人之輔助人，當符合於相對人之
    最佳利益，爰依法選任之，並參酌聲請人及關係人當庭陳述
    之意見，以及相對人之精神現況，以及為保護交易安全，併
    酌定相對人為附表所示行為時，均應經輔助人之同意，俾保
    護相對人。
五、末者，由民法第15條之2 規定可知，受輔助宣告之人並未喪
    失行為能力，且依法並未完全剝奪其財產處分權。再參酌同
    法第1113條之1 規定，並無準用同法第1094條、第1099條及
    第1099條之1 、第1103條第1 項規定，亦即受輔助宣告人之
    財產，不由輔助人管理，輔助人對於受輔助宣告人之財產，
    並無規定應與經法院或主管機關所指定之人會同開具財產清
    冊，故本件毋庸指定會同開具財產清冊之人。又依民法第15
    條之2第1項規定，受輔助宣告之人為下列行為時，應經輔助
    人同意；但純獲法律上利益，或依其年齡及身分、日常生活
    所必需者，不在此限：（一）為獨資、合夥營業或為法人之
    負責人；（二）為消費借貸、消費寄託、保證、贈與或信託
    ；（三）為訴訟行為；（四）為和解、調解、調處或簽訂仲
    裁契約；（五）為不動產、船舶、航空器、汽車或其他重要
    財產之處分、設定負擔、買賣、租賃或借貸；（六）為遺產
    分割、遺贈、拋棄繼承權或其他相關權利；（七）法院依前
    條聲請權人或輔助人之聲請，所指定之其他行為，均此附敘
    。
六、依家事事件法第177條第2項、第164條第2項規定，裁定如主
    文。
中　　華　　民　　國　　110 　年　　7 　　月　　27　　日
               家事法庭  法　　　官  林建鼎 
以上正本係照原本作成。
如對本裁定抗告，須於裁定送達後10日之不變期間內，向本院提
出抗告狀（需附繕本），並繳納抗告費新臺幣1,000元。
中　　華　　民　　國　　110 　年　　7 　　月　　27　　日
                          書  記  官  林毓青
附表：受輔助宣告人為下列法律行為時，均應經輔助人之同意

1 為獨資、合夥營業或為法人之負責人。 2 為消費借貸、消費寄託、保證、贈與或信託。 3 為訴訟行為。 4 為和解、調解、調處或簽訂仲裁契約。 5 為不動產、船舶、航空器、汽車或其他重要財產之處分設定負擔、買賣、租賃或借貸。 6 為遺產分割、遺贈、拋棄繼承權或其他相關權利。 7 ⑴申辦手機門號、購買手機、簽訂契約。 ⑵處分現金超過新臺幣壹仟元以上者。 ⑶申請辦理信用卡。 ⑷到戶政機關辦理登記事項。　 


附錄法條：
民法第15條之2：
受輔助宣告之人為下列行為時，應經輔助人同意。但純獲法律上
利益，或依其年齡及身分、日常生活所必需者，不在此限：
一、為獨資、合夥營業或為法人之負責人。
二、為消費借貸、消費寄託、保證、贈與或信託。
三、為訴訟行為。
四、為和解、調解、調處或簽訂仲裁契約。
五、為不動產、船舶、航空器、汽車或其他重要財產之處分、設
    定負擔、買賣、租賃或借貸。
六、為遺產分割、遺贈、拋棄繼承權或其他相關權利。
七、法院依前條聲請權人或輔助人之聲請，所指定之其他行為。
第78條至第83條規定，於未依前項規定得輔助人同意之情形，準
用之。第85條規定，於輔助人同意受輔助宣告之人為第1 項第1
款行為時，準用之。第1 項所列應經同意之行為，無損害受輔助
宣告之人利益之虞，而輔助人仍不為同意時，受輔助宣告之人得
逕行聲請法院許可後為之。